【裁判字號】    88,易緝,238
【裁判日期】    890420
【裁判案由】    贓物
【裁判全文】
臺灣臺北地方法院刑事判決                     八十八年度易緝字第二三八號
    公  訴  人  臺灣臺北地方法院檢察署檢察官
    被      告  甲○○
右列被告因贓物案件，經檢察官提起公訴（八十七年度偵緝字第九七八號），本院判
決如左：
    主      文
甲○○無罪。
    理      由
一、公訴意旨略以：被告甲○○於民國八十六年八、九月間，明知先鋒牌碟影機二台
    、ＫＥＮＷＯＯＤ牌碟影機二台、三菱牌放影機乙台及ＬＤ碟片一百零四片等物
    ，係案外人丁○○所有在臺北市○○○路○段七十五號地下一樓所失竊之贓物，
    仍加以收受，而於八十六年九月八日下午五時許，在臺北市○○區○○路四八六
    巷三弄八號乙○○之居所，持向乙○○抵換三十公克安非他命（此部分為既判力
    所及，另為不起訴處分）。嗣於八十六年九月十一日下午四時三十分許，乙○○
    在臺北市松山區○○○路九十二號前，為警當場查獲，並扣得乙○○所持有安非
    他命一大包（毛重一０四０公克、淨重一０００公克），乙○○旋於同日下午六
    時許，帶同員警至臺北市○○區○○路四八六巷三弄八號居所取出前開贓物，始
    得悉上情，而認被告涉犯刑法第三百四十九條第一項收受贓物罪云云。
二、按犯罪事實應依證據認定之，無證據不得推定其犯罪事實，刑事訴訟法第一百五
    十四條定有明文。又所謂認定犯罪事實之證據，係指足以認定被告確有犯罪行為
    之積極證據而言，如未發現相當證據，或證據不足以證明，自不能以推測或擬制
    之方法，以為裁判基礎，最高法院四十年台上字第八六號著有判例可稽。又「無
    辜之推定」乃刑事司法程序上之基本原則，此種原則表現在刑事案件中，只是另
    一種形式表示負擔之法則。易言之，刑事案件之追訴，必須提出證據（舉證負擔
    ），並需說服至無合理懷疑之地步（證明負擔），始能謂被告有罪。又此處所謂
    「合理的懷疑」是指在一切證據經過全部的比較或考慮後，審理事實的法官本於
    道義良知，對於該項證據有可以說出理由來的懷疑，此時對於追訴之事實，便不
    能信以為真，便應對被告作出無罪之判決。又該項無「合理懷疑」（證明之負擔
    ）應到達何種程度，一般原則上應依民事訴訟與刑事訴訟的分別，而有不同之要
    求，以淺顯易懂之概念而言，前者（民事訴訟）乃錢債細故，後者（刑事訴訟）
    係人命關天。對於刑事案件之被告，用有罪之判決剝奪其生命、自由和名譽等法
    益，顯應需要更為嚴謹之法則，甚至罪刑越重者，應該要求說服（無合理懷疑）
    之程度也越高。在許多民事案件之判例上，除了證據優勢（ＰＲＥＰＯＮＤＥＲ
    ＡＮＣＥ）法則以外，還要有更進而有明白、強而有力、足使人信服之證據，刑
    事上應比前開要求更高，始得對被告為有罪之判決。最高法院八十八年台上字第
    九五四號判決亦認「認定犯罪事實所憑之證據，雖不以直接證據為限，間接證據
    亦包括在內，然而無論直接證據或間接證據，其為訴訟上之證明，須於通常一般
    人均不致有所懷疑，而得確信為真實之程度者，始得據為有罪之認定，倘其證明
    尚未到達此一程度，而有合理之懷疑存在時，即難遽採為不利被告之認定」（見
    卷附參考資料），即採此一見解。
三、公訴人認被告犯有刑法第三百四十九條第一項收受贓物之罪嫌，無非係以被害人
    丁○○、證人乙○○、傅松齡之指訴，及贓物領據、扣押證明筆錄等為其主要論
    據。然查：
    （一）被害人丁○○於警訊時僅陳稱「失竊地是臺北市○○○路○段七十五號地
          下一樓，該址原店名叫『長安美女ＫＴＶ』，因沒有營利事業登記證，約
          半年前停業，但所有設備還擺在那地方，並將該址當倉庫用．．．何時失
          竊也不知道（七月間我進入查看尚未發現被偷，應該是最近不久被偷」等
          語（見八十六年度偵字第二一０三五號偵卷第二一頁正面），被害人謝建
          銘既未當場目睹何時被竊，對被竊之物品後來如何處理亦不知情，該項供
          述證據縱於審判期日依言詞審理程序合法調查，亦不能認定被告有何收受
          贓物之行為。
    （二）雖然，承辦該案之員警，即證人傅松齡於偵查中證稱：「依線民言，贓物
          確是甲○○偷的」云云（見前開偵卷第六二頁背面），然而，證人傅松齡
          僅係聽聞「線民」陳述，該項證言，倘無憑信性證據，自不得採為認定之
          基礎；更何況，該「線民」係陳稱被告甲○○竊盜，而非收受贓物，亦與
          本案公訴人所起訴之事實毫無關聯，非屬社會上同一之事實，該項「無關
          聯性之證據」，當非應於審判期日所應調查之證據，本院自無須再詳究該
          線民為何人，而傳其到庭。爰是，公訴人援引證人傅松齡之證言，亦無法
          證明被告涉有何收受贓物之犯行。
    （三）雖證人乙○○曾於臺灣臺北地方法院檢察署八十六年度偵字第二一０三五
          號案件偵查中陳稱：「碟影機等贓物是甲○○拿來我家（九月九日拿來）
          ，我用三十公克安非他命跟他換的，但我不知是贓物，他說是朋友開ＫＴ
          Ｖ，不做了，留下來的」云云（見該偵卷第二五頁正面），該項陳述，自
          屬於證人於審判外對被告不利之陳述，屬供述證據之一種，自應於審判期
          日中予以調查。
          １、經查，證人乙○○對於系爭贓物究竟如何得來，有數種不同之說詞，
              經本院調閱證人乙○○曾於八十七年十月二十八日在本院審理其違反
              麻醉藥品管理條例案件時供述：「警方有在我的住處查獲碟影機．．
              ．等物，這些東西是甲○○及丙○○寄放在我那裡的．．．」（見本
              院八十七年訴更（一）第九號卷第八四頁背面）；復於該案之上級審
              ，即臺灣高等法院八十七年度上訴字第五０八九號案件時，分別於八
              十七年十二月十五日訊問時供稱「甲○○當時把碟影機、放影機、碟
              片放在我那邊，因我當時沒有安非他命」（見該卷第二一頁背面）和
              八十八年一月八日審判期日時陳稱「他（甲○○）是有拿去，我沒有
              換給他安非他命」（見該卷第四四頁背面）不符，前開不同供述究何
              者為真，何者為偽，無法得悉，既對證人乙○○前後矛盾之供述有所
              懷疑，自不得作為認定被告犯罪之證據。
          ２、又本件訊問期日中，證人乙○○到庭證稱「我在案子起訴後，在法院
              曾說過東西是丙○○拿來，丙○○對我說是（被告）甲○○叫他拿來
              的．．．是丙○○拿來，陳對我說甲○○的朋友開ＫＴＶ，倒掉了，
              不要了，東西拿來跟我換安非他命．．．（為何在偵查中未說丙○○
              ）我不想牽扯他，我現就被判六年」（見本院八十八年十二月十六日
              訊問筆錄），經本院訊問其為何於前開違反麻醉藥品管理案件仍指認
              贓物係被告拿來，證人乙○○復證稱「第一次（即本院八十七年訴更
              （一）第九號）我是說真的，但法官不採信，我已經放棄，是丙○○
              拿來沒錯．．．他（丙○○）拿來跟我換東西，他說是甲○○要跟我
              換的，所以被抓，我才說是甲○○，我不認識甲○○．．．」（見本
              院八十九年一月十八日訊問筆錄），經本院於審判期日命被告與證人
              乙○○相互對質後，證人乙○○與被告皆陳稱以前彼等並不認識，既
              然彼此並非熟識，假設被告果真持系爭贓物前來，衡情證人乙○○自
              不可能對一個素不相識之人，同意以安非他命交換之；參之證人陳建
              利稱「我與丙○○是很好的朋友，我不可能會誣陷他．．．」等語（
              見本院八十九年四月十一日審判筆錄）；故證人丙○○因與證人陳建
              利熟識，進而同意換取安非他命之可能性，當然比被告持系爭贓物交
              換安非他命之可能性為高。但是依照證人乙○○之證言，伊係聽聞陳
              炳坤告知伊系爭贓物為被告所有，為符合直接審理主義，倘需以之為
              對被告不利之證據，本院自應傳訊丙○○到庭訊問，如證人丙○○之
              證言無合理之懷疑，自得採為對被告不利認定之依據，但若證人陳炳
              坤之證言有重大之瑕疵，相對地，證人乙○○聽聞證人丙○○說系爭
              贓物為被告所有等證言，皆不得為認定被告有罪之基礎。
          ３、然查，丙○○到庭證稱「．．．（被告）甲○○曾經打電話問過我，
              說他有一些ＣＤ片，是人家抵帳的，問我有沒有人要，要我幫他問，
              我就問乙○○，他當時住我家，乙○○當時就說可以看一看，後來他
              二人自己去聯絡，乙○○住我家兩個月，是他被關出來時，沒地方住
              ，時間是八十五年底到八十六年八、九月間」云云（見本院八十九年
              三月二日訊問筆錄），假設其證言為實在，被告亦因他人抵帳而取得
              系爭贓物，被告主觀上是否明知系爭物品為贓物，無法自其證言中得
              知，已難認被告為有何收受贓物之行為；更何況，證人乙○○於審判
              期日中到庭稱從未與被告打電話或見面過，彼此亦不認識，核與被告
              供述相符；被告亦供稱從未打電話予證人丙○○說要處分系爭贓物；
              足徵證人丙○○之證言有重大瑕疵，據前所述，亦不足採信。
          ４、又系爭贓物，係證人乙○○被查獲時帶同員警至臺北市○○區○○路
              四八六巷三弄八號居所取出，並非自被告住居所取出，而證人丙○○
              之證言、及證人乙○○聽聞證人丙○○說系爭贓物為被告所有之證言
              皆不可信，自無法認定系爭贓物曾為被告所有，而認定被告有何收受
              系爭贓物之行為。
    （四）此外，本院復查無其他積極證據證明被告有何公訴人所指訴之收受贓物犯
          行，因不能證明被告犯罪，揆諸前開說明，自應為被告無罪之諭知。
據上論結，應依刑事訴訟法第三百零一條第一項，判決如主文。
本案經檢察官許永欽到庭執行職務。
中    華    民    國      八  十  九    年      四      月    二十      日
                                        臺灣臺北地方法院刑事第七庭
                                            法  官  趙  子  榮
右正本證明與原本無異
如不服本判決應於送達後十日內向本院提出上訴狀
                                            書記官  官  碧  玲
中    華    民    國      八  十  九    年      四      月    二十五    日


司法院資訊處製作；財團法人民間司法改革基金會備份。
